臺灣高雄地方法院刑事判決　　　　　　　99年度易字第2222號
公　訴　人　臺灣高雄地方法院檢察署檢察官
被　　　告　余明澤
上列被告因損害債權案件，經檢察官提起公訴（99年度偵緝字第
1364號），被告於準備程序進行中就被訴事實為有罪之陳述，經
本院合議庭裁定改依簡式審判程序審理，判決如下：
    主  文
余明澤犯損害債權罪，處有期徒刑參月，如易科罰金，以銀元參
佰元即新臺幣玖佰元折算壹日；減為有期徒刑壹月又拾伍日，如
易科罰金，以銀元參佰元即新臺幣玖佰元折算壹日。
    事  實
一、緣余明澤前於民國90年間，向黃科達借款新臺幣（下同）20
    萬3,108 元，惟因未清償，黃科達經屢次催討未果，遂於93
    年9 月間向本院提起清償債務之民事訴訟，本院並於94年9
    月30日，以93年度訴字第2217號民事判決余明澤應給付黃科
    達20萬3,108 元及自93年10月15日起至清償日止，按年息百
    分之5 計算之利息，且得假執行。余明澤於收受上開第一審
    民事判決後，因不服提起上訴，嗣因未繳納上訴第二審之裁
    判費，復經本院於94年11月4 日以93年度訴字第2217號民事
    裁定，命應逕向本院補繳（俟於96年6 月13日經臺灣高等法
    院高雄分院以94年度上易字第237 號判決駁回上訴而確定）
    。詎余明澤明知黃科達已取得上開假執行之執行名義，於將
    受強制執行之際，為避免其名下財產遭強制執行，竟意圖損
    害黃科達之債權，基於損害債權之犯意，於94年11月11日，
    將其所有之高雄市○○區○○段六小段0000-0000 地號之土
    地，及同段00000-000 建號，門牌號碼高雄市左營區○○○
    街46號8 樓之1 之建物，以贈與原因辦理所有權移轉登記予
    不知情之母親黃思毓，藉此而處分其財產，致黃科達無從強
    制執行以獲清償。嗣黃科達於97年2 、3 月間向地政事務所
    申請查閱該土地、建物之登記謄本後，始查悉上情。
二、案經黃科達訴由臺灣高雄地方法院檢察署檢察官偵查起訴。
    理  由
一、本案被告余明澤所犯之罪，並非法定刑為死刑、無期徒刑或
    最輕本刑3 年以上有期徒刑之罪，亦非高等法院管轄第一審
    之案件，其於本院準備程序中就被訴事實已為有罪之陳述，
    本院乃裁定進行簡式審判程序。又簡式審判程序之證據調查
    ，依刑事訴訟法第273 條之2 規定，不受同法第159 條第1
    項審判外陳述排除之限制，再被告對於卷內之各項證據亦不
    爭執證據能力，故卷內所列之各項證據，自得作為證據，先
    予敘明。
二、上揭犯罪事實，業據被告余明澤坦承不諱，核與告訴代理人
    孫志鴻律師於偵查中、告訴人黃科達於本院準備程序時之指
    述俱相符（見97年度他字第3487號偵卷一第23頁、本院卷一
    第30頁），復有本院93年度訴字第2217號民事判決、裁定、
    臺灣高等法院高雄分院94年度上易字第237 號民事判決、左
    營區○○段○○段00000-000 建號之建物登記第二類謄本（
    部分）、左營區○○段○○段0000-0000 地號之土地登記第
    二類謄本（部分）、86年8 月18日土地買賣契約書、高雄市
    政府地政處楠梓地政事務所99年10月12日高市地楠三字第09
    90011093號函暨所附抵押權登記資料、國泰人壽保險股份有
    限公司99年10月15日國壽字第99100490號函暨所附借款申請
    書、借據、約定書、匯款同意書各1 份（見97年度他字第34
    87號偵卷一第7 頁至第12頁、99年度偵緝字第1364號偵卷二
    第47頁、本院卷二第24頁至第45頁）在卷可稽，足認被告任
    意性自白與事實相符，本件事證明確，其犯行堪以認定，應
    予依法論科。
三、按刑法第356 條毀損債權罪，以債務人於將受強制執行之際
    ，意圖損害債權人之債權，而毀壞、處分、隱匿其財產為構
    成要件。所謂將受強制執行之際，係指所負債務業經受有確
    定終局判決，或假執行宣示之判決、債權憑證等執行名義，
    及已開始執行尚未終結以前而言（最高法院58年台上字第18
    12號、55年度台非字第118 號判決意旨參照）。又所謂將受
    執行，指已有執行名義得以公力執行尚未執行者而言。亦即
    債權人如取得強制執行法第4 條第1 項各款之強制執行名義
    ，債務人之財產即處於隨時得受強制執行之狀態，自與刑法
    第356 條所謂「債務人於將受強制執行之際」相當。是凡有
    假執行宣告之判決，一經法院將該判決宣示，債權人已取得
    執行名義，自得從宣示之日起隨時向法院聲請假執行，則債
    務人自獲悉法院宣示有假執行宣告判決之翌日起，將其所有
    財產移轉予他人，致債權人遭受損害，即應成立毀損債權罪
    （臺灣高等法院暨所屬法院61年度法律座談會研究結果可資
    參照）。是核被告余明澤所為，係犯刑法第356 條之損害債
    權罪。又該條文法定刑罰金刑部分，依94年2 月2 日修正公
    布，95年7 月1 日施行之刑法，其中刑法第33條第5 款規定
    「罰金：新臺幣1,000 元以上，以百元計算之」，與修正前
    刑法第33條第5 款規定「罰金：1 元以上」相較，修正後之
    規定對被告並未有利，是依刑法第2 條第1 項「從舊從輕」
    原則，應適用被告行為時即修正前之規定處斷。爰審酌被告
    明知前開民事訴訟事件敗訴，並受有假執行宣示之判決，為
    免債權人即告訴人黃科達聲請對其財產假執行，竟將上開登
    記於名下之土地及建物移轉登記予其母親，致告訴人之債權
    無法獲得滿足，且迄今尚未清償或部分清償該債務，復未能
    與告訴人達成和解，取得告訴人之諒解，實有不該，惟念及
    犯後坦承犯行，態度尚可，及其犯罪之動機、目的、告訴人
    所受損害等一切情狀，量處如主文所示之刑。另被告行為後
    ，刑法第41條易科罰金折算標準之規定，修正為「犯最重本
    刑為5 年以下有期徒刑以下之刑之罪，而受6 個月以下有期
    徒刑或拘役之宣告者，得以新台幣1,000 元、2,000 元或3,
    000 元折算1 日，易科罰金」；惟依廢止前罰金罰鍰提高標
    準條例第2 條前段規定，易科罰金之折算標準最高為銀元30
    0 元，最低為銀元100 元，即新臺幣900 元或300 元，是比
    較修正前後之易科罰金折算標準，以修正前刑法之規定，較
    有利於被告，爰依刑法第2 條第1 項前段之規定，適用最有
    利於被告之行為時法即修正前刑法第41條第1 項前段、廢止
    前罰金罰鍰提高標準條例第2 條規定，諭知易科罰金之折算
    標準。再按中華民國九十六年罪犯減刑條例，業於96年7 月
    4 日經總統公布，於同年月16日施行，上開減刑條例第5 條
    規定：「本條例施行前，經通緝而未於中華民國96年12月31
    日以前自動歸案接受偵查、審判或執行者，不得依本條例減
    刑」，係指96年7 月16日上開減刑條例施行前經通緝，而未
    於同年12月31日前自動歸案者，不得依該條例減刑；如係該
    條例施行後始行通緝者，不論是否自動歸案，均無上開不得
    減刑規定之適用（最高法院96年度台非字第332 號判決意旨
    參照）。查被告犯罪時間係在96年4 月24日以前所為，合於
    中華民國九十六年罪犯減刑條例第2 條第1 項第3 款規定，
    被告雖於97年7 月1 日經臺灣高雄地方法院檢察署以雄檢惟
    偵火緝字第4175號發布通緝，並於99年6 月3 日為警緝獲，
    此有臺灣高雄地方法院檢察署通緝書、撤銷通緝書（稿）、
    高雄市政府警察局左營分局通緝案件移送書、解送人犯報告
    書各1 份（見99年度偵緝字第1364號偵卷二第1 頁至第2 頁
    反、第21頁、第38頁）在卷可參，然其通緝時間既係於該條
    例施行之後，即無同條例第5 條不予減刑規定之適用，爰依
    同條例第2 條第1 項第3 款、第7 條之規定，減其宣告刑二
    分之一，併諭知易科罰金之折算標準。
據上論斷，應依刑事訴訟法第273 條之1 第1 項、第299 條第1
項前段，刑法第2 條第1 項前段、第356 條，修正前刑法第41條
第1 項前段，刑法施行法第1 條之1 ，廢止前罰金罰鍰提高標準
條例第2 條，現行法規所定貨幣單位折算新台幣條例第2 條，中
華民國九十六年罪犯減刑條例第2 條第1 項第3 款、第7 條，判
決如主文。
本案經檢察官鄧怡君到庭執行職務。
中    華    民    國   100     年    6     月    2     日
                  刑事第七庭    法  官  簡佩珺
以上正本證明與原本無異。
如不服本判決應於收受送達後10日內向本院提出上訴書狀，並應
敘述具體理由；如未敘述上訴理由者，應於上訴期間屆滿後20日
內向本院補提理由書（均須按他造當事人之人數附繕本）「切勿
逕送上級法院」。
中    華    民    國  100     年    6     月    2     日
                               書記官   蕭家玲
附錄犯罪科刑法條：
中華民國刑法第356條
（損害債權罪）
債務人於將受強制執行之際，意圖損害債權人之債權，而毀壞、
處分或隱匿其財產者，處 2 年以下有期徒刑、拘役或 5 百元以
下罰金。